臺灣臺中地方法院刑事判決
110年度交易字第1189號
公  訴  人  臺灣臺中地方檢察署檢察官
被      告  王淑玲


選任辯護人  廖肇衍律師
上列被告因過失傷害案件，經檢察官提起公訴（110年度偵字第1
8956號），本院判決如下：
    主    文
王淑玲因過失傷害人，處拘役肆拾日，如易科罰金，以新臺幣壹
仟元折算壹日。
    犯罪事實
一、王淑玲於民國109年12月16日晚間，駕駛牌照號碼2680-W9號
    自用小客車，沿臺中市西區華美西街由南往北方向行駛，於
    同日18時3分許，行經華美西街與忠誠街無號誌之交岔路口
    時，應減速慢行，作隨時停車之準備，而依當時天候晴、夜
    間有照明、路面乾燥、無缺陷、無障礙物、視距良好等情狀
    ，無不能注意之情事，竟疏未注意及此，適林英騎乘牌照號
    碼NWT-402號普通重型機車附載張理益，沿忠誠街由西往東
    方向行駛至該交岔路口時，亦疏未注意左方車未暫停讓右方
    車先行，王淑玲見狀閃避不及，不慎以其自小客車前保險桿
    撞及張理益右腳，致使林英及張理益人、車倒地，林英受因
    而受有疑似右側遠端脛骨閉鎖性骨折、右踝挫傷、右肩挫傷
    之傷害；張理益受有右側上下肢擦挫傷之傷害。王淑玲於肇
    事後，員警前往傷者就醫之醫院處理時在場，承認為肇事人
    ，自首而接受裁判。
二、案經林英、張理益訴由臺中市政府警察局第一分局報告臺灣
    臺中地方檢察署檢察官偵查起訴。
    理    由
一、程序及證據能力之說明：
　㈠按刑事訴訟法第273條第1項規定：「法院得於第一次審判期
    日前，傳喚被告或其代理人，並通知檢察官、辯護人、輔佐
    人到庭，行準備程序，為下列各款事項之處理……」，可見於
    第一次審判期日前是否行準備程序，法院自可審酌案情而為
    決定，並非必須先進行準備程序方可進行審理程序（最高法
    院111年度台上字第148號判決意旨參照）。辯護意旨認：本
    件未行準備程序，逕定審理程序，恐有違誤云云（見本院卷
    第59、61頁），自非可採。　
  ㈡證據能力之說明：
  ⒈按被告以外之人於審判外之言詞或書面陳述，除法律有規定
    者外，不得作為證據，刑事訴訟法第159條第1項定有明文。
    查告訴人林英於談話紀錄表、警詢及檢察事務官詢問；告訴
    人張理益於警詢及檢察事務官詢問時所為之陳述，均屬被告
    王淑玲以外之人於審判外之陳述，經被告及其辯護人爭執該
    陳述之證據能力（見本院卷第63、205頁），且查無傳聞例
    外之情形，依前開規定，均無證據能力。　
　⒉依刑事訴訟法第159條之4規定，可作為證據之文書有：「除
    顯有不可信之情況外，公務員職務上製作之紀錄文書、證明
    文書。除顯有不可信之情況外，從事業務之人於業務上或
    通常業務過程所須製作之紀錄文書、證明文書。除前二款
    之情形外，其他於可信之特別情況下所製作之文書」。卷附
    道路交通事故現場圖（「現場處理摘要」欄之記載除外）、
    道路交通事故調查報告表㈠㈡、臺中市政府警察局道路交通事
    故補充資料表等，均係臺中市政府警察局第一分局第一交通
    分隊警員張行儒到場處理本案交通事故所製作之紀錄文書，
    業據警員張行儒於本院審理時證述甚詳（見本院卷第200至2
    03頁），並無顯不可信之情況，依刑事訴訟法第159條之 4
    第1款規定，應具有證據能力。辯護意旨認：道路交通事故
    調查報告表㈠、㈡及臺中市政府警察局道路交通事故補充資料
    表等，均有顯有不可信之情況，無證據能力云云（見本院卷
    第63頁），並無理由。另中國醫藥大學附設醫院診斷證明書
    2紙，係醫師執行醫療業務時，於診療過程中，依據醫師法
    之規定，製作病歷，該病歷即屬醫師執行業務時，業務上所
    製作之紀錄文書，而診斷證明書係依病歷所轉錄之證明文書
    ，屬刑事訴訟法第159條之4第2款之證明文書，復無任何事
    證顯示該文書存有詐偽或虛飾之情事，核無顯不可信之情況
    ，應具有證據能力。
　⒊再按「法院或檢察官得囑託醫院、學校或其他相當之機關、
    團體為鑑定，或審查他人之鑑定，並準用第203條至第206條
    之1之規定」、「鑑定之經過及其結果，應命鑑定人以言詞
    或書面報告」，分別為刑事訴訟法第208條第1項前段、第20
    6條第1項明定。是經法院或檢察官囑託相當之機關為鑑定後
    ，經鑑定人以書面報告其鑑定之結果者，即屬同法第159條
    第1項所謂之「法律有規定者」，不受該條項規定「不得作
    為證據」之限制。且同法第208條第1項前段對於法院或檢察
    官囑託相當之機關為鑑定之情形，僅規定：「準用第203條
    至第206條之1之規定」，至於同法第202條有關「鑑定人應
    於鑑定前具結」之規定，則不在準用之列。本件經本院囑託
    臺中市車輛行車事故鑑定委員會所為之鑑定意見書，屬刑事
    訴訟法第206條之鑑定機關就鑑定經過及結果所為之書面報
    告，係刑事訴訟法第159條第1項之除外規定，依法具有證據
    能力。
　⒋被告以外之人（包括證人、鑑定人、告訴人、被害人及共同
    被告等）於審判外之陳述雖不符刑事訴訟法第159條之1至第
    159條之4等之規定，而經當事人於審判程序同意作為證據，
    法院審酌該言詞陳述或書面陳述作成時之情況，認為適當者
    ，亦得為證據；當事人、代理人或辯護人於法院調查證據時
    ，知有刑事訴訟法第159條第1項不得為證據之情形，而未於
    言詞辯論終結前聲明異議者，視為有前項之同意，同法第15
    9條之5定有明文。立法意旨在於傳聞證據未經當事人之反對
    詰問予以核實，原則上先予排除。惟若當事人已放棄反對詰
    問權，於審判程序中表明同意該等傳聞證據可作為證據；或
    於言詞辯論終結前未聲明異議，基於尊重當事人對傳聞證據
    之處分權，及證據資料愈豐富，愈有助於真實發見之理念，
    且強化言詞辯論主義，使訴訟程序得以順暢進行，上開傳聞
    證據亦均具有證據能力。經查，本判決所引用下列各項證據
    ，檢察官、被告於審理中調查證據時，知有刑事訴訟法第15
    9條第1項不得為證據之情形，亦未於言詞辯論終結前聲明異
    議，又本院審酌該等證據作成之客觀情況均無不當，並無不
    宜作為證據之情事，依刑事訴訟法第159條之5之規定，認應
    具有證據能力。
  ⒌傳聞法則乃對於被告以外之人於審判外之言詞或書面陳述而
    為之規範。本案判決以下引用之非供述證據（包括監視器錄
    影畫面翻拍照片、現場及車損照片、案發經過擷圖78張等）
    ，乃以科學、機械方式對於現場實體狀態忠實且正確之紀錄
    ，目的在使客觀跡證等得以真實呈現，均非供述證據，無刑
    事訴訟法第159條第1項規定傳聞法則之適用，且經本院於審
    理時依法踐行調查證據程序，與本案待證事實具有自然之關
    聯性，且無證據證明係公務員違法取得之物，依法均得作為
    證據。
二、訊據被告坦承駕車行經上開路段之事實不諱，惟矢口否認有
    何過失傷害犯行，辯稱：伊沒有感覺撞到對方，伊車子是停
    下來等對方過，伊看到前面都沒車子，啟動要走，聽到有人
    喊撞到人都沒停下來云云（見本院卷第56頁）。然查：
　㈠被告於上開時、地，駕駛車牌號碼0000-00號自用小客車，沿
    臺中市西區華美西街由南往北方向行駛，於同日18時3分許
    ，行經華美西街與忠誠街交岔路口時，適告訴人林英騎乘牌
    照號碼NWT-402號普通重型機車附載告訴人張理益，沿忠誠
    街由西往東方向行駛至該交岔路口時，被告以其自小客車前
    保險桿撞及告訴人張理益右腳，致告訴人林英及張理益人、
    車倒地，告訴人林英受有疑似右側遠端脛骨閉鎖性骨折、右
    踝挫傷、右肩挫傷之傷害，告訴人張理益受有右側上下肢擦
    挫傷之傷害等情，業據告訴人即證人張理益於本院審理時證
    稱：「（對方的車子是哪裡撞到你們機車的哪裡？）
    被告的副駕駛座中間再偏一點，不是她駕駛的那個地方撞我
    。…（對方的車子有沒有撞到你的身體或車子？）被告撞到
    我的腳。」等語甚詳（本院卷第161頁），經核與證人即告
    訴人林英於本院審理時證稱：「（109年12月16日晚上6時10
    分許，妳是不是騎NWT-402號機車載著張理益，沿著忠誠街
    ，由忠明南路往華美街方向行駛？）對。」、「（當天要通
    過交叉路口時，妳有無往右邊看？）有，但白色車大燈開著
    ，我就沒有感覺雙方距離多遠，看不出來距離多遠，所以我
    就一直直行過去。」、「（…妳認為碰撞點在那裡？）我只
    知道有碰到我先生張理益，他『唉』一下，我已經也倒下去了
    。」等語大致相符（見本院卷第172、173、178頁），並有
    道路交通事故現場圖及中國醫藥大學附設醫院診斷證明書2
    紙在卷可稽。又本院依職權勘驗監視錄影畫面，並製有勘驗
    筆錄在卷（見本院卷第153、154頁，詳如附件），其中就車
    禍發生時即當日18時3分30秒至3分31秒之勘驗結果為：「告
    訴人林英騎乘之機車原本係以穩定車速通過該交岔路口，惟
    通過被告駕駛之自小客車右前車頭時，該機車突然往左側傾
    倒，致使告訴人林英、張理益人、車倒在該自小客車之右前
    方，可以認為自小客車與普通重型機車應有發生輕微擦撞」
    （詳附件勘驗筆錄所載），而此段期間之錄影畫面，並經
    本院以格放方式逐格擷圖後以彩色印表機列印，亦有監視器
    錄影畫面擷圖78張在卷（見本院卷第215至369頁）。再連續
    觀察附圖26至34、48至56所示，告訴人林英所騎乘之機車，
    原以穩定速度通過該交岔路口，惟行經被告所駕駛之自小客
    車右前方前，突然人、車倒地，顯見被告所駕駛之自小客車
    前保險桿確有撞及告訴人張理益右腳，因而致使告訴人林英
    、張理益人、車倒地，並分別受有前揭傷害。被告辯稱：其
    自小客車並未與告訴人人、車發生碰撞云云，則與事實不符
    ，自非可採。
　㈡按車輛行經無號誌之交岔路口時，應減速慢行，作隨時停車
    之準備，道路交通安全規則第93條第1項第2款定有明文。被
    告既考領有普通小客車駕駛執照，對於上開規定自應知之甚
    詳。而本案事故發生當時天候晴，夜間有照明，柏油路面乾
    燥、無缺陷，無障礙物，視距良好等情形，有道路交通事故
    調查報告表㈠在卷可參（見偵卷第33頁），無不能注意之情
    事。再參以被告於本案車禍發生前，依本案監視錄影器檔案
    顯示時間即當日18時3分22秒至29秒許之行車動向：「一部
    白色自小客車沿臺中市西區華美西街由南往北方向行駛，行
    駛至華美西街與忠誠口交岔路口時，該部白色自小客車仍繼
    續行駛。」、「被告駕駛之自小客車亦無完全靜止，等候告
    訴人林英騎乘之機車通過，仍有緩慢往前行駛之情形。」（
    詳附件所載），足見被告駕車行經上開路段時，車速雖然
    不快，惟行經該無號誌交岔路口時，並未減速慢行，作隨時
    停車之準備，適告訴人林英行經該無號誌交岔路口時，疏未
    注意暫停讓右方車先行，仍以穩定車速沿忠誠街由西往東方
    向通過該交岔路口，因而肇致本件車禍，並使告訴人林英、
    張理益分別受有前開傷害，被告就前開車禍事故之發生，負
    有過失責任甚明，且與告訴人林英、張理益之傷害間，具有
    相當因果關係。而本案車禍經臺中市車輛行車事故鑑定委員
    會鑑定結果：「一、林英駕駛普通重型機車，行至無號誌交
    岔路口，左方車未暫停讓右方車先行，為肇事主因。二、王
    淑玲駕駛自用小客車，行經無號誌交岔路口，未減速慢行作
    隨時停車之準備，為肇事次因。」等情，有該會中市車鑑00
    00000案鑑定意見書附卷可稽（見本院第117頁），亦與本院
    為相同之認定，然告訴人林英為肇事主因，對本案事故之發
    生與有過失，仍不得解免被告過失之責。
　㈢按當事人、代理人、辯護人或輔佐人聲請調查之證據，法院
    認為不必要者，得以裁定駁回之。下列情形，應認為不必要
    ：一、不能調查者。二、與待證事實無重要關係者。三、待
    證事實已臻明瞭無再調查之必要者。四、同一證據再行聲請
    者，刑事訴訟法第163條之2定有明文。經查，案發無號誌交
    岔路口設置有監視器錄影設備，本院業已勘驗該監視錄影畫
    面，及製有勘驗筆錄在卷，並逐格擷圖列印附卷，有該監視
    器錄影畫面擷圖78張在卷，均如前述。又本院已囑託臺中市
    車輛行車事故鑑定委員會鑑定本案車禍肇事責任，結果與本
    院前揭認定相同，辯護人雖聲請本案囑託逢甲大學車輛行車
    事故鑑定研究中心及中央警察大學鑑定（見本院卷第65、67
    頁），因本案待證事項已臻明確，核無必要，依刑事訴訟法
    第163條之2第2項第3款規定予以駁回，併此敘明。
　㈣綜上所述，本件事證明確，被告犯行，堪以認定，應依法論
    科。　
三、論罪科刑方面：
  ㈠核被告所為，係犯刑法第284 條前段之過失傷害罪。
  ㈡被告係以一過失行為致告訴人林英、張理益受傷，為同種想
    像競合犯，應依刑法第55條前段之規定，從一情節較重之過
    失傷害罪處斷。
  ㈢又被告於肇事後，員警前往傷者就醫之醫院處理時在場，並
    當場承認為肇事人而願接受裁判，核為自首，有臺中市政府
    警察局道路交通事故肇事人自首情形紀錄表可按，核與自首
    要件相符，依刑法第62條前段規定，減輕其刑。
　㈣爰以行為人之責任基礎，審酌被告駕車行經本案無號誌交岔
    路口時，未減速慢行，作隨時停車之準備，不慎以其自小客
    車前保險桿撞及告訴人張理益右腳，致使告訴人林英及張理
    益人、車倒地，並分別受有前揭傷害，及告訴人林英對本案
    車禍應負肇事主因之肇事責任，暨其大學畢業之智識程度、
    曾經開設安親班、補習班之生活狀況、無前案紀錄之素行品
    行等一切情狀，量處如主文所示之刑，並諭知易科罰金之折
    算標準。
據上論斷，應依刑事訴訟法第299條第1項前段，刑法第284條前
段、第55條前段、第62條前段、第41條第1項前段，刑法施行法
第1條之1第1項，判決如主文。
本案經檢察官黃政揚提起公訴，檢察官黃元亨到庭執行職務。
中　　華　　民　　國　　111 　年　　3　 　月　　31　　日
                  刑事第六庭    法  官  柯志民
以上正本證明與原本無異。
如不服本判決應於收受判決後20日內向本院提出上訴書狀，並應
敘述具體理由；其未敘述上訴理由者，應於上訴期間屆滿後20日
內向本院補提理由書（均須按他造當事人之人數附繕本）「切勿
逕送上級法院」。
                                書記官  陳玲誼
中　　華　　民　　國　　111 　年　　3 　　月　　31　　日
附錄論罪科刑法條全文
中華民國刑法第284條：
因過失傷害人者，處一年以下有期徒刑、拘役或十萬元以下罰金
；致重傷者，處三年以下有期徒刑、拘役或三十萬元以下罰金。
附件：勘驗筆錄
一、畫面顯示時間：2020年12月16日18時1分29秒至3分22秒
    畫面顯示係華美西街往忠誠街方向拍攝，當時係夜間，但附
    近燈光明亮，且道路得供民眾及車輛通行，被告駕駛之車輛
    及告訴人騎乘之機車尚未出現在畫面。
二、畫面顯示時間：2020年12月16日18時3分22秒至3分27秒
　　一部白色自小客車沿臺中市西區華美西街由南往北方向行駛
    ，行駛至華美西街與忠誠口交岔路口時，該部白色自小客車
    仍繼續行駛。此時告訴人林英騎乘車牌號碼000-000號普通
    重型機車（搭載告訴人張理益）沿忠誠街由西往東方向，行
    駛至華美西街與忠誠街交岔路口（尚未進入該交岔路口）。
三、畫面顯示時間：2020年12月16日18時3分28秒至3分29秒
　　告訴人林英騎乘之重型機車，於此段期間沿忠誠街由西往東
    方向行駛，直遭被告駕駛之自小客車擦撞倒地前，大致上均
    維持相同車速往前行駛，但無明顯減速禮讓右方車先行通過
    之情形；而被告駕駛之自小客車亦無完全靜止，等候告訴人
    林英騎乘之機車通過，仍有緩慢往前行駛之情形。
四、畫面顯示時間：2020年12月16日18時3分30秒至3分31秒
　　告訴人林英騎乘之機車原本係以穩定車速通過該交岔路口，
    惟通過被告駕駛之自小客車右前車頭時，該機車突然往左側
    傾倒，致使告訴人林英、張理益人、車倒在該自小客車之右
    前方，可以認為自小客車與普通重型機車應有發生輕微擦撞
    （至於擦撞部位係自小客車前保險桿撞擊告訴人之重型機車
    ，抑或告訴人林英及張理益之右腳，無法自監視錄影畫面中
    得知）。
五、畫面顯示時間：2020年12月16日18時3分32秒至6分29秒
　　告訴人林英及張理益均人車倒地，路人見狀過去察看，而被
    告於18時4分0秒始開啟車門下車察看，直至檔案結束。